【裁判字號】    97,裁,1302
【裁判日期】    970215
【裁判案由】    返還震災慰問金
【裁判全文】
最  高  行  政  法  院  裁  定
                                     97年度裁字第01302號
上  訴  人  甲○○
被 上訴 人  臺中市北區區公所
代  表  人  乙○○
上列當事人間返還震災慰問金事件，上訴人對於中華民國96年6
月26日臺中高等行政法院96年度簡字第317號判決，提起上訴，
本院裁定如下：
    主  文
上訴駁回。
上訴審訴訟費用由上訴人負擔。
    理  由
一、按對於適用簡易程序之裁判提起上訴，須經本院之許可，其
    許可以訴訟事件所涉及之法律見解具有原則性者為限，行政
    訴訟法第235條定有明文。是當事人對於高等行政法院之簡
    易判決提起上訴時，其上訴狀或理由書對於該事件所涉及之
    法律見解具有原則性自應為相當之敘明，若未為敘明，或所
    敘明者與原則性無關，則本院自應不許可其上訴。
二、本件上訴人所有坐落台中市○區○○里○○路342巷2號12樓
    之5房屋（美麗殿大廈）於民國88年9月21日發生921集集大
    地震時，被上訴人於有條件下認定為全倒。嗣被上訴人依行
    政院公共工程委員會、內政部90年9月21日工程術字第900
    36282號、台90內營字第9085466號會銜函作出美麗殿大樓鑑
    定書「結論：本案經閱相關卷證資料，並會同各相關單位代
    表赴現場履勘結果，作成『鑑定標的物可作修繕補強之最終
    鑑定』之結論。」及本院94年度判字第1804號判決結果，被
    上訴人乃於94年12月23日公所社字第0940020864號公告函改
    判為半倒，並於95年11月27日以公所社字第09500020270號
    函向上訴人追繳921美麗殿震災戶溢領慰助金新台幣10萬元
    。
三、上訴意旨略以：最終鑑定既然不得異議又何以得提起行政爭
    訟，又被上訴人已知最終鑑定作成全倒之判定顯然違法，又
    何以能因爭訟而延長法定除斥期間，足見原判決顯有前後理
    由矛盾及不適用法規之違誤，再者，原判決復不當擴張行政
    程序法第127條之要件，並率爾認定被上訴人知悉原處分之
    日期，復未予審酌上訴人所提之證據，亦有判決不適用法規
    及不備理由之違法；此外，被上訴人作成系爭處分前所召開
    之公聽會等先行程序，並未依法踐行相關程序通知上訴人到
    場，況所依據之最終鑑定意見亦未敘明理由及法規依據，當
    屬違法，而系爭處分亦違反信賴保護原則，且上訴人所受利
    益已不存在，自無返還之義務等語，無非就原審取捨證據、
    認定事實之職權行使，指摘其為不當，並無所涉及之法律見
    解具有原則性之情事，依首揭說明，其上訴自應不予許可，
    本件上訴為不合法，應予駁回。
四、依行政訴訟法第249條第1項前段、第104條、民事訴訟法第
    95條、第78條，裁定如主文。
中    華    民    國    97    年    2     月    15    日
                    最高行政法院第五庭
                        審判長法官  劉  鑫  楨
                              法官  侯  東  昇
                              法官  林  樹  埔
                              法官  劉  介  中
                              法官  吳  慧  娟
以  上  正  本  證  明  與  原  本  無  異
中    華    民    國    97    年    2     月    18    日
                              書記官  吳  玫  瑩


司法院資訊處製作；財團法人民間司法改革基金會備份。
